【裁判字號】    89,交抗,197
【裁判日期】    890824
【裁判案由】    違反道路交通管理處罰條例
【裁判全文】
臺灣高等法院刑事裁定                            八十九年度交抗字第一九七號
    抗  告  人
    即受處分人  甲○○
右抗告人因違反道路交通管理處罰條例案件，不服台灣台北地方法院，中華民國八十
九年七月十日所為之裁定（八十九年度交聲字第一一八號），提起抗告，本院裁定如
左：
    主  文
原裁定撤銷，發回臺灣臺北地方法院。
    理  由
一、抗告意旨略以：原審裁決書第四行起指出蔡姓警員「當場攔停」，抗告人駕車逃
    逸，直至振興醫院始停，而理由中卻指出警員「尾隨至振興醫院」始攔停，兩種
    說法顯有矛盾，抗告人是於「綠燈」時右轉約五十公尺之後始聽見該警員鳴笛，
    抗告人亦立即停車並未有逃逸之行為，為此提起抗告云云。
二、按道路交通管理處罰條例及道路交通安全規則所規定之「汽車」，均包括「機器
    腳踏車」，道路交通管理處罰條例第三條第八款及道路交通安全規則第二條第一
    項第一款均有規定。汽（機）車駕駛人，行經有燈光號誌管制之交岔路口闖紅燈
   者，處銀元六百元以上一千二百元以下（即新臺幣一千八百元以上三千六百元以
    下）罰鍰，並記違規點數三點，道路交通管理處罰條例第五十三條及第六十三條
    第一項第三款定有明文。又汽 (機)車駕駛人，駕駛汽 (機)車有違反道路交通管
    理處罰條例之行為，經交通勤務警察或依法令執行交通稽查任務人員制止時，不
    聽制止或拒絕停車接受稽查而逃逸者，除按各該條所規定之罰鍰處罰外，並依同
    條例第六十三條規定記違規點數，道路交通管理處罰條例第六十條第一項亦有明
    文規定。本件受處分人甲○○於八十九年一月十六日上午十時十三分許，駕駛一
    輛車牌ANQ-942 號重型機器腳踏車，沿臺北市○○區○○路由東往西方向行駛，
    途經明德路、懷德路有號誌交岔路口，明知遵行方向係紅燈號誌，竟闖紅燈右轉
    懷德路（往榮民總醫院方向）行駛，為臺北市政府警察局北投分局永明派出所執
    行機車巡邏勤務之警員蔡慶鐘當場攔停制止，原審以原處分機關據以援引上開規
    定，裁處新臺幣三千六百元罰鍰並記違規點數共四點，而駁回抗告人之異議，固
    非無見。
三、惟查本件告發單及裁決書均無當場攔停或不聽制止而逃逸之情事，且警員蔡慶鍾
    於原審結證：「‧‧‧我當時行駛在明德路三十七巷北往南方向行駛，在懷德路
    遵行方向路綠燈，受處分人從明德路過來，東轉北，往榮總方向行駛，我就掉頭
    追他，在國立台北護理學院前將他攔下（振興醫院的圍牆邊），受處分人與我無
    冤仇，他沒出示駕行照，我沒辦法開單，只好用逕行舉發的。」（原審卷第二十
    六頁），僅陳稱抗告人未出示駕行照，從而告發單亦僅認抗告人係違反道路交通
    管理處罰條例第五十三條、第六十條第二項第一款。其次裁決書除認依道路交通
    管理處罰條例第五十三條裁罰外，尚依同條例第六十條第一項第一、三款為記點
    處分，然該條例第六十條第一項並無分款，誠不知其裁罰依據何在？再細繹該條
    例第六十條第一項規定係按第六十三條之標準記點，而裁決書僅泛稱記違規點數
    共四點，卻不明言所記之「共四點」為何事，如此語焉不詳，如何令人信服？原
    審未察，遽予駁回抗告人之異議，尚有未合。抗告意旨執此指摘原裁定不當，為
    有理由，應將原裁定撤銷，發回原審法院另為適法之裁定，期昭折服。
四、據上論斷，應依道路交通案件處理辦法第二十六條、刑事訴訟法第四百十三條前
    段，裁定如主文。
中      華      民      國    八十九    年   八      月     二十四   日
                                臺灣高等法院刑事第二十五庭
                                    審判長法  官  許  國  宏
                                          法  官  袁  從  楨
                                          法  官  洪  光  燦
右正本證明與原本無異。
不得再抗告。
                                          書記官  張  永  富
中      華      民      國    八十九    年      八      月     二十八   日


司法院資訊處製作；財團法人民間司法改革基金會備份。
